【裁判字號】    96,上國,27
【裁判日期】    990615
【裁判案由】    國家賠償
【裁判全文】
臺灣高等法院民事判決                  96年度上國字第27號
上  訴  人  華太環境工程實業有限公司
法定代理人  丁○○
訴訟代理人  乙○○
            吳奎新律師
上  一  人
複 代理 人  陳添信律師
被 上訴 人  台北縣五股鄉公所
法定代理人  甲○○
訴訟代理人  劉炳烽律師
複 代理 人  李莉卿律師
上列當事人間國家賠償事件，上訴人對於中華民國96年8月31日
臺灣板橋地方法院94年度國字第4號第一審判決提起上訴，本院
於99年6月1日言詞辯論終結，判決如下：
    主  文
原判決主文第一項關於命上訴人給付超過新台幣貳佰肆拾萬柒仟
陸佰零捌元本息部分，及該部分假執行之宣告，暨除確定部分外
訴訟費用之裁判均廢棄。
上開廢棄部分，被上訴人在第一審之訴及假執行之聲請均駁回。
其餘上訴駁回。
第一審（除確定部分外）及第二審訴訟費用由上訴人負擔百分之
八十七，餘由被上訴人負擔。
    事實及理由
壹、程序方面：
    按「當事人喪失訴訟能力或法定代理人死亡或其代理權消滅
    者，訴訟程序在有法定代理人或取得訴訟能力之本人，承受
    其訴訟以前當然停止。」、「第168條至第172條及前條所定
    之承受訴訟人，於得為承受時，應即為承受之聲明。他造當
    事人，亦得聲明承受訴訟。」民事訴訟法第170條、第175條
    分別定有明文。查本件上訴人之法定代理人原為羅茂元，嗣
    於民國99年2月23日變更為丁○○，並於同年6月1日聲明承
    受訴訟，有民事聲明承受訴訟狀、公司變更登記表及委任狀
    可憑（本院卷2第143至147頁），核與上開規定相符，應予
    准許。
貳、實體方面：
一、被上訴人起訴主張：被上訴人於81年間因辦理「五股鄉應急
    垃圾衛生掩埋場（下稱系爭掩埋場）工程」（下稱系爭工程
    ），與上訴人簽訂系爭工程規劃設計委託服務合約書，委託
    上訴人負責系爭掩埋場之規劃設計。上訴人並以訴外人洪辰
    鋒為履行輔助人，負責規劃設計工作。嗣系爭工程規劃設計
    完竣，被上訴人即依法招標，由原審共同被告天太營造工程
    股份有限公司（下稱天太公司）得標，並由原審共同被告保
    圓營造有限公司（下稱保圓公司）為天太公司承攬系爭工程
    合約之連帶保證人，天太公司後將系爭工程委由保圓公司為
    履行輔助人，由保圓公司實際負責人戴老全實際施作。系爭
    工程於83年4月10日發包完成，被上訴人將系爭工程之監造
    委由上訴人負責，上訴人並以新紀工程顧問有限公司（下稱
    新紀公司）為履行輔助人，由新紀公司工程師曾厚元擔任現
    場監工，就承包商之施工進度及合約圖說負施工監造之責，
    系爭工程於84年6月5日現況驗收。被上訴人於86年6月間以
    灰渣掩埋場啟用，迄87年10月18日因瑞伯颱風豪雨來襲，致
    系爭掩埋場擋土結構物底層土壤浸水軟化強度降低崩毀形成
    土石流，淹沒下方民房，造成7人死亡、多人受傷及財物損
    毀之災害（下稱系爭災害）。系爭災害發生後，訴外人劉明
    輝、劉劍秋、劉國棟因與被上訴人就賠償金額無法達成協議
    ，遂依國家賠償法第3條第1項之規定訴請國家賠償，經原法
    院以89年度重國字第8號民事判決判命被上訴人應分別給付
    劉明輝新台幣（下同）552,850元本息、劉國棟1,719,507元
    本息及劉劍秋291,400元本息，被上訴人就劉國棟部分不服
    提起上訴，劉國棟提起附帶上訴，經本院以92年度上國字第
    1號民事判決駁回被上訴人之上訴，並判命被上訴人應再給
    付劉國棟238,542元本息。被上訴人於原法院89年度重國字
    第8號民事判決後即依前揭確定判決並加算利息於92年2月17
    日分別給付劉明輝、劉劍秋、劉國棟合計1,572,011元之賠
    償金。本院92年度上國字第1號民事判決確定後，被上訴人
    復於92年12月8日給付劉國棟1,867,429元，共計賠償3,439,
    440元。系爭災害發生之主因係上訴人於設計規劃系爭工程
    時，上邊坡未設計地表水截水溝阻斷雨水，擋土結構物最上
    一層未設集排水管，且頂端無溢洪口排水，擋土結構物下埋
    設RCP排水管於設計時未規定其抗壓強度，掩埋場內不透水
    布下方原山谷流水路徑未按一般工程原則設置盲溝等地下水
    排放系統以排除地下滲流水，基礎地質未詳實調查測量，擋
    土結構物與山谷接觸介面未妥適處理，且監造不確實，爰依
    不完全給付之法律關係，請求上訴人給付被上訴人2,923,52
    4元（計算式：3,439,440元x85%=2,923,524元）及自起訴狀
    繕本送達翌日起至清償日止，按年息5%計算之利息等語。
二、上訴人則以：系爭工程之規劃設計並無瑕疵，上訴人受被上
    訴人委託規劃設計者係應急垃圾衛生掩埋場工程，並非為處
    理特殊垃圾之灰渣掩埋場工程，二者設計方向完全不同，且
    因係「應急」之一般垃圾掩埋場，受委託之工作項目應依雙
    方之委託契約為據，系爭災害之發生係因系爭工程尚未完成
    被上訴人即以現況驗收及管理使用不善、選址暨被上訴人逕
    將「一般廢棄物衛生掩埋場」改為「灰渣衛生掩埋場」所致
    ，與設計監造並無關係，被上訴人應負80%以上之過失責任
    ，應按該比例扣除被上訴人請求之損害賠償金額等語置辯。
三、本件上訴人部分，經原法院判決：（一）上訴人應給付被上
    訴人2,751,520元及自94年4月14日起至清償日止，按年息5%
    計算之利息。；（二）被上訴人其餘之訴及假執行之聲請駁
    回。上訴人不服原判決，上訴聲明為：原判決不利於上訴人
    部分廢棄；（二）上開廢棄部分，被上訴人於第一審之訴及
    假執行聲請均駁回。被上訴人答辯聲明：上訴駁回。（原法
    院另判決原審共同被告天太公司、保圓公司應連帶給付被上
    訴人343,940元本息部分及被上訴人敗訴部分，未據渠等聲
    明不服，均已告確定。）
四、兩造不爭執事項：（本院卷2第36至37頁、第43頁背面）
（一）上訴人與被上訴人先後簽立「五股鄉應急垃圾衛生掩埋場
      第一期工程規劃設計委託服務合約書」、「五股鄉應急垃
      圾衛生掩埋場工程監造服務合約書」，由上訴人負責規劃
      設計、監造。
（二）上訴人就系爭工程借牌委由洪承峰負責規劃設計，並由新
      紀公司曾厚元負責監造。
（三）系爭工程於84年6月5日辦理現況結案驗收後，被上訴人於
      86年6月間未經變更設計將應急垃圾衛生掩埋場改為灰渣
      掩埋場使用。
（四）87年10月18日瑞伯颱風來襲，系爭掩埋場擋土堤壩崩塌形
      成土石流，淹沒下方劉明輝所有門牌號碼臺北縣五股鄉○
      ○路99號房屋、劉國棟所有門牌號碼臺北縣五股鄉○○路
      99-6號房屋、上開99號房屋後倉庫及農作物、及劉劍秋所
      有農作物，經原法院以89年度重國字第8號及本院以92年
      度上國字第1號民事判決判命被上訴人應賠償劉明輝552,8
      50元、劉國棟1,958,049元、劉劍秋291,400元，及均自88
      年1月8日起至清償日止，按年息5%計算之利息確定。被上
      訴人據以計算應賠償之金額及利息，於92年2月17日分別
      給付劉國棟554,053元、劉劍秋351,357元、劉明輝666,60
      1元，再於同年12月8日給付劉國棟1,867,429元，共計賠
      償3,439,440元。
五、本件爭點：（本院卷2第65頁）
（一）系爭掩埋場之崩塌是否可歸責於上訴人之設計不當？
（二）上訴人是否監造不確實？如認為上訴人監造不確實，則系
      爭掩埋場之崩塌與上訴人之監造不確實是否有因果關係？
（三）被上訴人管理使用不善、未經變更設計改為灰渣場使用、
      選址及採現況驗收、就系爭災害之發生應負過失責任為何
      ？
      爰分別述之如下：
（一）系爭掩埋場之崩塌是否可歸責於上訴人之設計不當？
  １、上邊坡未設計地表水截水溝以阻斷雨水部分：
    (1)台灣省結構工程技師公會受台灣板橋地方法院檢察署（下
      稱板橋地檢署）檢察官委託鑑定後親赴現場勘驗調查排水
      系統結果，上開掩埋區除供進出之掩埋道路有設置邊溝以
      供排水外（原審卷3第36至39頁所附照片17至23），該掩
      埋區上邊坡週遭並未發現適當系統性截流溝，下雨時，掩
      埋區周圍之多數地表雨水將直接漫流入掩埋場（原審卷3
      第40至41頁所附照片25至28）；又前開灰渣場上邊坡未依
      規定設置系統性地表水截流溝，致下雨時，集水區之地表
      水幾均直接漫流進入灰渣場內；經以灰渣場內之積水達最
      高水位線時，換算成等值積水量，約等於降雨強度乘場區
      內面積及合理逕流係數以及降雨強度乘場外周圍集水面積
      及合理逕流係數之和；其中前者水量約佔60%，後者水量
      約佔40%，其對水位高程影響和水量比例相等；灰渣場之
      上邊坡未設置地表水截流系統為標的物崩塌之主要情況之
      一，而造成該情況之主因在設計者於規劃設計時之考慮有
      未盡妥適周延之處，須負大部分責任（原審卷1第120頁以
      下，88年1月18日台省結技鑑字第497號臺灣省結構工程技
      師公會鑑定報告書第5頁、第19至21頁、下稱結構技師公
      會鑑定書）。
    (2)財團法人臺灣工業技術研究發展基金會委由國立臺灣科技
      大學李咸亨教授組成研究團隊，受板橋地檢署檢察官委託
      調查基地相關之地質、水文、大地等基本資料，剖析崩毀
      原因，作成期中、期末報告亦認定：當設計擋土設施將山
      谷阻絕後，原山谷底部需設計暗渠宣洩上游集水區之逕流
      ，最高填土面兩側之山坡應設置截水溝為地表排水設計，
      本掩埋場最高填土面兩側未設計地表之邊坡截水溝之缺失
      ，以致集水區部分雨水流往掩埋場最低處之加勁土堤堤背
      ，以及部分雨水滲流至不透水布包裹範圍外之四周，使得
      地下水位提高，土堤長期浸泡致土壤軟化強度降低。瑞伯
      颱風雖然帶來相當大的降雨強度，但依國內學者洪如江教
      授依台灣豪雨災害統計提出連續降雨達300公厘/日時為「
      臨界雨量強度」，可能造成脆弱坡地崩潰之標準，瑞伯颱
      風於87年10月15日和16日帶來349公厘的雨量，但最大累
      積強度296.5公厘/日，並未超過「臨界降雨強度」和20年
      頻率降雨強度。而根據美、日有害廢棄物最終掩埋場規定
      ，至少須能截流25年一次的暴雨尖峰雨量，但本基地並無
      設計計算書足以明確說明其設計之準則，而現場所見之地
      面水截流系統不足，顯然未加以細心規劃，地面截水系統
      設計不良為崩毀主因之一（原審卷2第94頁以下，87年12
      月15日財團法人臺灣工業技術研究發展基金會之台北縣五
      股鄉灰渣掩埋場崩塌原因調查分析期末報告節錄本第20至
      22頁、第84至85頁、第89頁，下稱工業技術研究發展基金
      會鑑定報告）。
    (3)原法院刑事庭送請行政院公共工程委員會工程技術鑑定委
      員會分析本案發生災害之原因，該會參閱原設計圖所示，
      認為掩埋場週遭之地面水截流系統亦未完善，無法有效防
      止掩埋區外之地面水流入掩埋面，成為間接造成本次意外
      災害原因之一（原審卷1第155頁以下，90年4月17日編號
      043行政院公共工程委員會工程技術鑑定委員會台北縣五
      股鄉灰渣掩埋擋土結構崩塌案鑑定書第4頁，下稱公共工
      程委員會鑑定書）。又原法院另案92年度重訴字第550號
      被上訴人請求上訴人債務不履行損害賠償事件審理中，就
      前開結構技師公會鑑定書結論之疑義，送請行政院公共工
      程委員會工程技術鑑定委員會補充鑑定，該會鑑定分析意
      見認為本件加勁土堤當初採用透水性良好之加勁式擋土設
      施，本應考量到大雨來臨時能儘速將積水排出到下游地區
      。因此對於一個良好的坡地型掩埋場設計，在掩埋場四周
      及上游處必須有雨水截流系統（原審卷2第186頁以下，94
      年11月18日編號03-072行政院公共工程委員會工程技術鑑
      定委員會鑑定書第9頁之分析意見）。嗣就上開掩埋場
      設計者在設計之時，是否應於該上游及邊坡處設計「截流
      溝」以阻斷雨水？如在本掩埋場未為上項截流溝之設計
      ，是否有疏失？再次送請行政院公共工程委員會工程技術
      鑑定委員會補充鑑定，該會96年5月4日第2次補充鑑定意
      見依74年1月7日行政院衛生署（74）衛署環字第49970號
      頒布之「一般廢棄物衛生掩埋場設置規範」（鑑定報告附
      件三第三章基本功能第二節阻斷功能）之規定「掩埋場之
      周圍及底部須具備阻水（不透水層）及集水、排水等設施
      ，使外部之雨水等不致流入掩埋場，……」，另於第四章
      設施構造第二節阻斷結構物之二、掩埋場外之排水設施亦
      規定「排水設施宜在掩埋場之周緣設置U型溝，……」，
      因此，該會認本灰渣掩埋場設計者在設計之時，應於該上
      游及邊坡處設計「截流溝」以阻斷雨水，如在本件掩埋場
      未為上項截流溝之設計，可視為有設計疏失（原審卷3第2
      頁以下，96年5月1日編號03-110行政院公共工程委員會工
      程技術鑑定委員會鑑定書第6至7頁）。
    (4)據證人即結構技師公會鑑定書鑑定人丙○○於本院審理時
      結證稱：「（問：鑑定報告書結論提到掩埋場上邊坡未設
      置地表水截水溝來阻斷雨水為掩埋場崩塌原因，依據為何
      ？）最主要是土堤崩塌，原因我們有做電腦分析，最主要
      土堤材料受水浸泡，造成土壤軟化，水會浸泡是沒作截水
      溝，水直接滲透到土堤底部土壤，還有水到掩埋區裡面，
      造成水壓力增加，導致土堤崩塌，為當時認定的原因，對
      土堤的斷面我們有依現場測量推估斷面，及設計圖的斷面
      來分析所得。」、「（問：當時在現場沒有看到地表水截
      水溝？）沒有。」、「（問：沒看到是因為被灰渣掩埋或
      是原來即沒有設置？）原來就沒有設置的痕跡。」、「（
      問：確定原來沒有設置的依據為何？）現場沒有截水溝。
      」、「（問：設計圖上面亦沒有截水溝的設計？）沒有。
      」等語（本院卷2第101至102頁）。
  ２、擋土結構物最上一層未設集排水管，且頂端無溢洪口排水
      部分：
    (1)工業技術研究發展基金會鑑定報告意見：
      因加勁土堤最上一層未設集排水管（註：加勁土堤共分3
      層，中層土堤底部每2m設1支縱橫向集排水管，長度24公
      尺，下層土堤底部則長度為20公尺）致堤背之積水，未能
      及時渲洩（雖然間接地利用中層、下層之集排水管以及直
      徑60cm有孔RCP排除，但緩不濟急），且土堤頂端無溢洪
      口，造成堤背之大量積水（原審卷2第105頁）。
    (2)公共工程委員會鑑定書意見：
      系爭災害發生之原因，推斷係掩埋場內部之積水無法有效
      地在短期內排除，致達到溢滿現象，而加勁土堤設計時為
      防止滲出水外滲，僅於底部設有排放管而其上部內側均覆
      以不透水布，在積水於底部無法排除時，其上部亦無緊急
      排放孔以降低水壓，設計上有欠考慮周詳（原審卷1第156
      頁背面）。
  ３、掩埋場內不透水布下方原山谷流水路徑未按一般工程原則
      設置盲溝等地下水排放系統以排除地下滲流水部分：
    (1)從地質、水文條件分析，本基地地層屬林口層主要係由巨
      厚的卵礫石層所組成，石層中夾有之粉土及粘土等易因浸
      水而降低其強度，當設計擋土設施將山谷阻絕後，因應擋
      土設施將山谷原有排水路阻斷，原山谷底部需設計暗渠地
      下排水，然因地下暗渠設施不足，以致高漲後之地下水無
      法排出（原審卷2第94頁以下，工業技術研究發展基金會
      鑑定報告第20至22頁）。
    (2)標的物與灰渣場間，係以不透水布隔離，但場內及其四周
      不透水布下之地層係與標的物之基礎地層直接連接；而標
      的物基底原地表高程介於EL112-118公尺間。灰渣場上邊
      坡高程介於EL130-210公尺間之集水區，於降雨時滲入地
      下之地下水，將匯流至原地形地貌已屬較低之谷地，且於
      設計施工時，於該谷地再開挖加深之灰渣場內不透水布下
      方，並未施築如盲溝等地下水排放系統，致因地形高差於
      其下形成類似受壓地下水層，再滲流集中至位於侵蝕溝谷
      口，相對高程更低之標的物土堤內，為無可避免之事實。
      另由設計圖得知，高程EL120公尺以下之施工整地挖方量
      約575立方公尺，相對於場區內總挖方量33515立方公尺而
      言，十分輕微；且由合約預算表查知標的物基礎地表整地
      約2500平方公尺，每平方公尺之費用僅約新台幣14元之事
      實，顯示標的物基底以及標的物和兩側山谷間之接觸界面
      ，於設計施工時未作妥適處理及適當排水措施。亦即掩埋
      區之底部及其四周鋪設不透水布，然在不透水布下方未見
      設置地下水滲流排放之系統性設施（原審卷2第116頁以下
      ，結構技師公會鑑定書第5頁、第15至16頁）。
  ４、綜上，系爭工程計有：「上邊坡未設計地表水截水溝以阻
      斷雨水」、「擋土結構物最上一層未設集排水管，頂端無
      溢洪口排水」、「掩埋場內不透水布下方原山谷流水路徑
      未按一般工程原則設置盲溝等地下水排放系統以排除地下
      滲流水」等之規劃設計不當，又上開設計不當，雖無法明
      確區分各項缺失造成崩塌之原因力若干，然參諸上開工業
      技術研究發展基金會、結構技師公會、公共工程委員會之
      鑑定意見，及結構技師公會鑑定報告之鑑定人丙○○之前
      揭證詞，本院認上訴人就系爭掩埋場之規劃設計，應注意
      並能注意竟疏未注意，致系爭掩埋場崩塌釀成系爭災害，
      二者間自有相當因果關係，且該規劃設計不當係系爭掩埋
      場崩塌之主因，從而，上訴人辯以其設計規劃並無不當，
      上開鑑定報告有誤，系爭掩埋場之崩塌不可歸責於上訴人
      等語，自不可採。
  ５、上訴人另辯以：其所為設計者為「應急」衛生掩埋場，設
      計安全標準應較低，相關鑑定報告均以規範使用年限10年
      之一般掩埋場基準作為鑑定基礎，與本件使用年限1年之
      緊急衛生垃圾掩埋場設計規範不同，相關鑑定結論不能作
      為不利上訴人之依據等語，惟經原法院函請行政院環境保
      護署說明「應急」衛生掩埋場與一般衛生掩埋場有無不同
      之設計規範？如有，其相關工程安全規範何者較高？該署
      以96年3月29日環署督字第0960020953號函檢附「一般廢
      棄物衛生掩埋場設置規範」稱：「所稱『應急衛生掩埋場
      』，查依前臺灣省政府環境保護處為妥善紓解臺灣省部分
      鄉鎮市垃圾處理需求之迫切性，於82年間擬定『臺灣省82
      年度應急垃圾衛生掩埋場興建計畫（草案）』；係經篩選
      部分鄉鎮市亟須最短時間興建應急垃圾衛生掩埋場，其設
      置過程亦須依『一般廢棄物衛生掩埋場設置規範』辦理」
      （原審卷3第20至21頁），可知，所謂「應急」衛生掩埋
      場之「應急」，乃指亟須最短時間興建之急迫性而言，而
      非指使用年限，「應急衛生掩埋場」所別於一般衛生掩埋
      場者，在於權責單位、公文及發包流程等作業程序，而非
      在於其工程安全上之要求標準，故上訴人上開所辯，仍不
      可採。
（二）上訴人是否監造不確實？如認為上訴人監造不確實，則系
      爭掩埋場之崩塌與上訴人之監造不確實是否有因果關係？
      經查：上訴人之履行輔助人曾厚元就系爭工程負有監造之
      責，自應注意承包商即戴老全於施工過程是否依設計圖為
      之，然戴老全擅自變更蛇籠材質、不透水布搭接長度，錨
      定溝深度均與原設計不符，其中不透水布接縫搭接長度約
      2至3公分與設計10公分不符，錨定溝深度約60至70公分與
      設計80公分不符，蛇籠材質為鐵絲且有鏽蝕現象，業經本
      院93年度上更（一）字第730號刑事案件查明屬實（原審
      卷2第242頁背面），堪認上訴人之履行輔助人曾厚元確有
      未善盡監造之責。又曾厚元負責監造系爭工程，理應協助
      督導營造包商按圖施工，竟於監工期間未盡監督之責，致
      受其監督之施工者未按圖施工，其怠於監督之不作為亦製
      造法所不容許之危險，且該危險均足以昇高系爭災害之發
      生，依民法第224條規定，上訴人對曾厚元監造不確實之
      缺失，仍應與自己之過失負同一責任。從而，系爭工程之
      崩塌與上訴人之監造不確實自有相當因果關係。
（三）被上訴人管理使用不善、未經變更設計改為灰渣場使用、
      選址及採現況驗收、就系爭災害之發生應負過失責任為何
      ？
  １、按損害之發生或擴大，被害人與有過失者，法院得減輕賠
      償金額，或免除之，民法第217條第1項定有明文。次按損
      害賠償，除法律另有規定或契約另有訂定外，應以填補債
      權人所受損害及所失利益為限，民法第216條第1項亦定有
      明文，所謂「所受損害」，即現存財產因損害事實之發生
      而被減少（最高法院48年度臺上字第1934號判例意旨參照
      ）。又不完全給付為債務不履行之一種，為民法債之通則
      中之一般規定，其係以可歸責於債務人之事由，致為不完
      全給付者為其要件，而所謂不完全給付，除給付本身不符
      合債之本旨外，尚包括加害給付（因給付之瑕疵致債權人
      固有利益受有損害），是債權人自得請求因可歸責於債務
      人之加害給付所生之損害。
  ２、經查：
    (1)被上訴人就原審認定其管理使用不善（包括現況結案後管
      理不善及蓄水、抽取積水處理不善）、未經變更設計改為
      灰渣場使用，致發生系爭災害應負10%之過失責任乙節，
      並不爭執（本院卷2第111頁）。
    (2)另被上訴人選擇系爭掩埋場地點，未依廢棄物清理法台灣
      省施行細則第8條規定，應選擇在邊線一百公尺範圍內無
      人居住，無礙環境保護之地點乙節，業經監察院於88年3
      月2日審查通過糾正在案，有監察院之糾正案文可憑（本
      院卷1第72至87頁），且該選址與系爭災害之發生復有相
      當因果關係，是被上訴人除有上開(1)情形外，就此部分亦
      應負過失之責，應堪認定。
    (3)如上所述，系爭掩埋場崩塌主要原因係上訴人排水設施規
      劃設計不當，而原審共同被告天太公司未按圖施工（此部
      分未據天太公司及被上訴人聲明不服，已告確定）及上訴
      人監造不確實亦製造法所不容許之危險，且昇高系爭掩埋
      場崩塌成災之可能性，同為次要原因；至被上訴人於現況
      結案後管理不善、蓄水、抽取積水處理不善、未經變更設
      計改為灰渣場使用及選址不當，亦屬製造不可容許之危險
      ，且昇高損害發生之可能性及擴大損害，為與有過失，亦
      屬次要原因。關於系爭掩埋場崩塌原因力之比例，本院綜
      合判斷系爭掩埋場崩塌之上述原因，以上訴人設計規劃不
      當所造成之原因力最大應占60%；施工不良、監造不確實
      各占10%；至被上訴人上開管理使用不善、未經變更設計
      改為灰渣場使用及選址不當所造成之原因力則占20%，是
      上訴人設計規劃不當及監造不確實合計占70%，原審共同
      被告天太公司施工不良占10%，被上訴人管理使用不善（
      包括現況結案後管理不善及蓄水、抽取積水處理不善）、
      未經變更設計改為灰渣場使用及選址不當則占20%。
    (4)又87年10月18日瑞伯颱風來襲，系爭掩埋場擋土堤壩崩塌
      形成土石流，淹沒下方劉明輝所有門牌號碼臺北縣五股鄉
      ○○路99號房屋、劉國棟所有門牌號碼臺北縣五股鄉○○
      路99-6號房屋、上開99號房屋後倉庫及農作物、及劉劍秋
      所有農作物，經原法院以89年度重國字第8號、本院以92
      年度上國字第1號民事判決判命被上訴人應賠償劉明輝552
      ,850元、劉國棟1,958,049元、劉劍秋291,400元，及均自
      88年1月8日起至清償日止，按年息5%計算之利息確定。被
      上訴人據以計算應賠償之金額及利息，於92年2月17 日分
      別給付劉國棟554,053元、劉劍秋351,357元、劉明輝666,
      601元，再於同年12月8日給付劉國棟1,867,429元，共賠
      償3,439,440元，此為兩造所不爭執，是被上訴人依不完
      全給付及上訴人所提供之給付具有物之瑕疵，致被上訴人
      受有損害，並以上開給付之金額為其受損害金額，核屬正
      當。惟如上所述，系爭掩埋場崩塌原因，被上訴人管理使
      用不善等既占20%之原因力，自應由被上訴人負20%與有過
      失之責，是上訴人應賠償之金額為2,407,608元（3,439,4
      40元×70%＝2,407,608元）。
六、綜上所述，被上訴人依不完全給付之法律關係，請求上訴人
    給付2,407,608元及自起訴狀繕本送達翌日（即94年4月14日
    ）起至清償日止，按年息5%計算之利息，為有理由，應予准
    許，逾此部分之請求，為無理由，應予駁回。原審就超過上
    開應准許部分，為上訴人敗訴之判決，並為假執行之宣告，
    自有未洽。上訴意旨指摘原判決此部分不當，聲明廢棄改判
    ，為有理由，爰廢棄改判如主文第2項所示。至於上開應准
    許部分，原審判命上訴人給付，並為假執行之宣告，核無違
    誤，上訴意旨指摘原判決此部分不當，聲明廢棄，為無理由
    ，應駁回其上訴。
七、本件事證已臻明確，兩造其餘之攻擊、防禦方法核與判決結
    果不生影響，爰毋庸一一論述，併此敘明。
八、據上論結，本件上訴為一部有理由，一部無理由，依民事訴
    訟法第450條、第449條第1項、第79條，判決如主文。
中    華    民    國     99    年    6    月    15    日
                  民事第十二庭
                      審判長法  官  陳駿璧
                            法  官  李媛媛
                            法  官  陳邦豪
正本係照原本作成。
上訴人如不服本判決，應於收受送達後20日內向本院提出上訴書
狀，其未表明上訴理由者，應於提出上訴後20日內向本院補提理
由書狀（均須按他造當事人之人數附繕本）上訴時應提出委任律
師或具有律師資格之人之委任狀；委任有律師資格者，另應附具
律師資格證書及釋明委任人與受任人有民事訴訟法第466條之1第
1項但書或第2項（詳附註）所定關係之釋明文書影本。
被上訴人不得上訴。
中    華    民    國    99    年    6    月     15    日
                            書記官  李佳樺
附註：
民事訴訟法第466條之1（第1項、第2項）：
對於第二審判決上訴，上訴人應委任律師為訴訟代理人。但上訴
人或其他法定代理人具有律師資格者，不在此限。
上訴人之配偶、三親等內之血親、二親等內之姻親，或上訴人為
法人、中央或地方機關時，其所屬專任人員具有律師資格並經法
院認為適當者，亦得為第三審訴訟代理人。

司法院資訊處製作；財團法人民間司法改革基金會備份。
